【裁判字號】    89,自,794
【裁判日期】    891101
【裁判案由】    竊佔
【裁判全文】
臺灣臺中地方法院刑事裁定                          八十九年度自字第七九四號
    自  訴  人  乙○○
    被      告  丙○○
                甲○○
右列被告因竊佔等案件，經自訴人提起自訴，本院裁定如左：
    主  文
自訴駁回。
    理  由
一、自訴意旨略以：被告丙○○、甲○○二人於民國（下同）八十九年五月間，在台
    中縣太平市○○段第六二、六二之二至六二之十二號等十二筆土地上施工建築「
    宏元別墅」工地，為施工之便利，竟意圖為自己不法之利益，趁自訴人未注意之
    際，竊佔自訴人繼承所有之同地段六三之六地號鄰地，作為其搭建鷹架及堆置工
    地廢棄物之垃圾場，並為其搭建鷹架之需要，將自訴人於八十九年五月間種植於
    該筆土地之香蕉樹苗十餘株一併剷除毀損，因認被告二人均涉犯刑法第三百二十
    條第二項之竊佔罪嫌及同法第三百五十四條之毀損罪嫌等語。
二、按法院或受命推事得於第一次審判期日前，訊問自訴人、被告及蒐集或調查證據
    ，該訊問及調查結果，如認為案件有第二百五十二條至第二百五十四條之情形者
    ，得以裁定駁回自訴，刑事訴訟法第三百二十六條第一項、第三項定有明文。次
    按事實之認定應憑證據，如未能發現相當證據，或證據不足以證明，自不能以推
    測或擬制之方法，為裁判基礎（最高法院四十年臺上字第八六號判例參照）。
三、本件經訊之被告丙○○對於其係長平建設有限公司（下簡稱長平公司）之負責人
    ，該公司有在前開台中縣太平市○○段第六二、六二之二至六二之十二號等十二
    筆土地上興建「宏元別墅」建築物，並有在自訴人所繼承之同地段六三之六地號
    之土地上，搭建鷹架等情固坦承不諱，惟堅決否認有何自訴人所指之右開犯行，
    並辯稱：該工程係委託路通營造工程有限公司（下簡稱路通公司）營造，鷹架係
    路通公司為施工需要所搭建，但現今業已拆除，伊未無竊佔自訴人土地之行為，
    且伊並未毀損自訴人所種植之香蕉樹等語；經查：長平公司在台中縣太平市○○
    段第六二、六二之二至六二之十二號等十二筆土地上興建「宏元別墅」建築物，
    其工程交由路通公司承攬營造，並在自訴人所繼承之同地段六三之六地號之土地
    上（原登記土地所有權人為自訴人之父林崑苗），搭建鷹架以利施工，現因施工
    完畢並已拆除等情，有戶籍謄本一件、土地登記謄本一件、地籍圖影本一紙、財
    產理書影本一件、工程契約書影本一件、照片十一張在卷可稽，復為自訴人所不
    否認，自堪信係實情。按姑不論該等在自訴人所繼承之土地上搭建之鷹架，係路
    通公司為施工之便所搭建，已難認與被告丙○○有關，縱如自訴人所指係由被告
    丙○○所搭建，惟按土地所有人因鄰地所有人在其疆界或近旁營造建築物，有使
    用其土地之必要，應許鄰地所有人使用其土地，但因此所受之損害得請求償金，
    為民法第七百九十二條所明定，本件被告丙○○因施工僅在自訴人所繼承之土地
    上搭建鷹架，並未使用其餘之土地，觀之前開法條可知，自訴人應有容忍之義務
    （僅可另外就因此所受損害請求償金而已），則被告丙○○之行為，於法尚無不
    合，自難認被告丙○○之行為，有何構成竊佔罪嫌之餘地。況現被告丙○○於施
    工完畢後，復已將鷹架拆除，並予以回復原狀，且就其使用自訴人因此所受損害
    部分亦達成民事賠償之和解等情，亦有照片二張及和解肇錄一件附卷可參，益見
    被告丙○○並無竊佔自訴人所繼承之土地之意甚明，均不足認被告丙○○有何自
    訴人所指之竊佔犯行；再者自訴人所指被告丙○○毀損其所種植之香蕉樹部分，
    為被告丙○○所否認，自訴人復自承未親見被告丙○○毀損香蕉樹，且無法提出
    任何積極證據，以證明其說等語，在無任何證據之情況下，自難僅憑自訴人個人
    之憶測，即推斷被告丙○○有自訴人所指之毀損犯行。至於自訴人指訴被告甲○
    ○部分，其自承並無任何證據顯示本件與被告甲○○有關，純粹係因被告甲○○
    係台中縣太平市○○段第六二、六二之二至六二之十二號等十二筆土地之共有人
    之一，始將之列為被告等語，足見自訴人將被告甲○○列為被告，純屬其個人之
    推測，並無任何實據，而上開在自訴人所繼承之土地搭建鷹架，亦非被告甲○○
    ，亦如前述，是亦不足證明被告甲○○有自訴人所指之前開犯行。此外，本院復
    無其他任何積極證據足以證明被告等二人涉有自訴人所指之犯行，參酌前開說明
    ，自不得以推測或擬制之方法而推定被告等二人之罪行，是被告等二人應屬犯罪
    嫌疑不足，而有刑事訴訟法第二百五十二條第十條之情形，爰依法裁定駁回自訴
    人之自訴。
據上論斷，應依刑事訴訟法第三百二十六條第三項、第二百五十二條第十款，裁定如
主文。
中    華    民    國      八十九      年      十一      月      一      日
                                        法  官    李  國  增
右正本證明與原本無異。
如不服本裁定，應於裁定送達後五日內，向本院提出抗告狀。
                                        書記官
中    華    民    國      八十九      年      十一      月      一      日


司法院資訊處製作；財團法人民間司法改革基金會備份。
